【裁判字號】    92,易,711
【裁判日期】    920912
【裁判案由】    詐欺
【裁判全文】
臺灣臺南地方法院刑事判決                          九十二年度易字第七一一號
    公  訴  人  臺灣臺南地方法院檢察署檢察官
    被      告  庚○○
右列被告因詐欺案件，經檢察官提起公訴（九十一年度偵字第一二四八八號），本院
判決如左：
    主      文
庚○○幫助共同連續意圖為自己不法之所有，以詐術使人將本人之物交付，處有期徒
刑伍月，如易科罰金，以佰元折算壹日。
    事      實
一、庚○○於民國（下同）九十年六月間，基於意圖為他人不法所有之幫助犯意，將
    其在臺南縣仁德鄉車路墘郵局所開設之000000－0號帳戶之存摺、印章及
    提款卡以新台幣（下同）三千元之代價售予某姓名、年籍不詳之成年男子，嗣該
    人即基於意圖為自己不法所有之概括犯意聯絡，以報紙刊登貸款廣告，並利用0
    000000000號、0000000000號、0000000000室內
    電話，與0000000000號、0000000000號、0000000
    000號、0000000000號行動電話作為聯絡工具，誘使亟需用錢之辛○○、丙○○、己○○、乙○○、戊○○、丁○○及甲○○○等人，於九十一年
    四月九日至同年五月三日期間內，先後撥打上開電話與姓名、年籍不詳，佯稱銀
    行專員之成年女子「劉玉玲」、「唐曉君」及「溫美如」可代為聯絡云云，並由
    各該姓名、年籍不詳之「劉玉玲」、「唐曉君」、「溫美如」之成年女子及姓名
    、年籍不詳之「林主任」之成年男子，連續以電話向辛○○、丙○○、己○○、
    乙○○、戊○○、丁○○及甲○○○等人詐稱：可向誠泰、慶豐、泛亞、臺新銀
    行辦理貸款，並要求渠等將信用貸款保證金、利息及律師見證費等費用匯入庚○○之上開帳戶內云云，而為共同詐欺行為之分擔，致辛○○、丙○○、己○○、
    乙○○、戊○○、丁○○及甲○○○等人均因而陷於錯誤，分別依其指示陸續匯
    款至庚○○之000000－0號帳戶內，辛○○計二萬七千九百九十六元、丙○○為三萬二千三百六十元、己○○二萬四千一百九十二元、乙○○九萬九千六
    百八十元、戊○○為十萬一千一百二十元、丁○○為十五萬八千九百十七元、甲○○○則為二十一萬二千八百六十八元。嗣經辛○○、丙○○、己○○、乙○○
    、戊○○、丁○○及甲○○○等人依上開電話電詢貸款辦理情形均不獲回應，始
    知受騙。
二、案經臺南縣警察局歸仁分局報告臺灣臺南地方法院檢察署檢察官偵查起訴。
    理      由
一、訊據被告庚○○於本院審理時供稱：「（對於檢察官起訴之事實有何意見？）無
    意見」，「（有無於民國九十年六月間，將你在台南縣仁德鄉車路墘郵局所開設
    之○一七九六七─四號帳戶之存摺、印章及提款卡以三千元之代價售予不詳姓名
    人士？）有，那個人名字我不清楚」，「（如何知道此管道？）看中華日報，我
    不知道如何稱呼他」，「他說公司要轉帳用。然後我就給他存摺了，我認為那是
    我的東西，我可以自由處分，那時因為我需要錢，所以我顧不得那麼多」，「（
    為何要去掛失止付你的帳戶？）因為我後來覺得情況不對，我是看到報紙其他社
    會新聞有爆發這種以帳戶詐騙的事件」，「我承認。是我一時糊塗，將印章及存
    摺交給他人，因為我經濟不好。賣給誰我不知道，我是看中華日報，代價三千元
    」，「（為何要將帳戶拿給人家使用？）因為我經濟有困難，所以就賣帳戶」等
    語明確（見本院九十二年六月二十七日訊問筆錄、九十二年七月二十五日訊問筆
    錄），被害人甲○○○亦陳稱：「（本案詐騙的過程如何？）我是看中華日報，
    因為需要錢，就打報紙上的電話號碼，當時是由「唐曉君」跟我接洽的，她說因
    為我們沒有房子財產做證明，所以就叫我們匯款過去，由他們幫我們做財力證明
    ，所以我們就陸續匯款過去，之後才知道受騙了。我是透過郵局匯款的方式轉帳
    的，轉帳的總金額總共是二十一萬二千零六十一元」，「（提示卷內廣告影本，
    是不是就是這個廣告？）是的，而且他們當時還交代我們不可以向銀行詢問」，
    「（提示匯款單，是否就是這幾張？）是的，這些都是我親自填寫匯過去的」等
    語綦詳（見本院九十二年七月二十五日訊問筆錄），經核被害人甲○○○所陳述
    之詞不惟與其於警訊中所述一致，復與被害人丙○○、辛○○、乙○○、己○○
    、丁○○、許守人於警訊中所分別陳述：被害人辛○○、丙○○、己○○、乙○○、戊○○、丁○○等人陸續匯款至被告庚○○之000000－0號帳戶內，
    辛○○計二萬七千九百九十六元、丙○○為三萬二千三百六十元、己○○二萬四
    千一百九十二元、乙○○九萬九千六百八十元、戊○○為十萬一千一百二十元、
    丁○○為十五萬八千九百十七元之事實大致相符（均見臺南縣警察局歸仁分局九
    十一年六月十五日、六月十六日、五月二十一日、五月八日、四月十一日、五月
    二日、四月二十日警訊筆錄），此外，復有郵政國內匯款執據、廣告單、匯款收
    執聯多紙在卷可稽，足證被告庚○○開設如事實欄所示之帳戶，係為提供予姓名
    、年籍不詳之成年男子作為共同連續詐欺之匯款使用，並從中謀取利益至明，再
    者，被告於交付存摺、印章及提款卡時，既明知該帳戶即已賣斷，而無再行取回
    帳戶使用權之意思，所稱交付存摺、印章、提款卡乙節，已與出賣帳戶無異，而
    一般人至郵局或銀行開設帳戶並非難事，如非係以洗錢、詐欺等不法之犯罪目的
    ，依常理並無隱匿自己使用帳戶之事實，而收購他人帳戶，要無疑義，此亦為一
    般具社會閱歷之國民所應具有之常識。故被告辯稱：我不知道會危害他人云云，
    顯非值採而難信非虛。綜上各情相互參酌，被告提供如事實欄所載之上開帳戶予
    姓名、年籍不詳之成年男子使用，既可預見該人係為掩飾或隱匿因詐欺行為所得
    財物之用，是被告顯有幫助姓名、年籍不詳之成年男子詐欺之故意存在，至為灼
    然。故被告坦認不諱之部分，經核與事實相符，堪可採信，惟矢口否認部分，顯
    係臨訟諉責飾卸之詞，難信為真，本案事證明確，被告之犯行洵堪認定。
二、按在犯罪者實施犯罪行為前有所參與，其參與者之行為究竟認為從犯之行為，抑
    應認為共同正犯之行為，應視左列情形而定：一、他人已決意犯罪，如以犯罪意
    思助成其犯罪之實現者，或與以物質上之助力，或與以精神上之助力，皆為從犯
    ，他人犯罪雖已決意，若以犯罪意思促成其犯罪之實現，如就犯罪實行之方法犯
    罪實施之順序而有所表示，應認為共同正犯，不能認為從犯，蓋在如斯情形之下
    ，其表示之意見已構成犯罪者實施犯罪行為之內容，不啻加工於犯罪之實現也。
    二、上述之「助成」及「促成」情形，應以程度之高低（程度高為正犯，程度低
    為從犯）及其行為是否構成實施犯罪行為之內容為標準。且最高法院民刑事庭會
    議亦認區別正犯及從犯之標準如為：（一）以自己犯罪之意思而參與犯罪構成要
    件之行為者為正犯。（二）以幫助他人犯罪之意思而參與犯罪構成要件之行為者
    為正犯。（三）以幫助他人犯罪之意思而參與，其所參與之行為，為犯罪構成要
    件以外之行為者，為從犯。（四）以自己犯罪之意思而參與，其所參與之行為，
    為犯罪構成要件以外之行為者，為正犯。被告庚○○幫助姓名、年籍不詳之成年
    男子為共同連續詐欺之犯行，核其所為，係犯刑法第三百三十九條第一項之詐欺
    取財罪之從犯。該姓名、年籍不詳之成年男子，以報紙刊登貸款廣告，並利用0
    000000000號、0000000000號、0000000000室內
    電話，與0000000000號、0000000000號、0000000
    000號、0000000000號行動電話作為聯絡工具，誘使亟需用錢之被
    害人辛○○、丙○○、己○○、乙○○、戊○○、丁○○及甲○○○等人，於九
    十一年四月九日至同年五月三日期間內，先後撥打上開電話與姓名、年籍不詳，
    佯稱銀行專員之成年女子「劉玉玲」、「唐曉君」及「溫美如」可代為聯絡云云
    ，並由各該姓名、年籍不詳之「劉玉玲」、「唐曉君」、「溫美如」之成年女子
    及姓名、年籍不詳之「林主任」之成年男子向上揭被害人施行施術而取得財物，
    足見渠等均屬同一集團無訛，益見渠等有犯意之聯絡及行為之分擔，均為共同正
    犯。又姓名、年籍不詳之之成年男子先後多次犯行，行為緊接，方法相同，觸犯
    構成要件相同之罪，為連續犯，既應依刑法第五十六條之規定論以一罪，並加重
    其刑；因而本案被告固係基於幫助犯意為之，為幫助犯，然其幫助正犯於前開時
    、地，共同連續詐欺取財，應依刑法第三十條第二項，依正犯之刑減輕之。爰審
    酌被告之素行，犯罪之動機、目的、手段係為不法利益，不思正途賺取錢財，竟
    因貪圖私利而提供帳戶幫助他人詐欺，既助長他人犯罪，增加政府查緝困難，危
    害財產安全、社會穩定，且造成本案多數被害人之財產損失及犯罪後態度欠佳等
    一切情狀，量處如主文所示之刑，並諭知如易科罰金以三百元折算一日之標準，
    以資懲儆。
據上論斷，應依刑事訴訟法第二百九十九條第一項前段，刑法第三十條第二項、第二
十八條、第五十六條、第三百三十九條第一項、第四十一條第一項前段，罰金罰鍰提
高標準條例第一條前段、第二條，判決如主文。
本案經檢察官李宗貴到庭執行職務
中      華      民      國      九十二      年    九    月    十二      日
                                  臺灣臺南地方法院刑事第六庭
                                        審判長法  官  黃光進
                                              法  官  陳映佐
                                              法  官  黃翰義
右正本證明與原本無異。
如不服本判決應於送達後十日內向本院提出上訴狀。
                                              書記官  林憶梅
中      華      民      國      九十二      年    九    月    十二      日
附錄本案論罪科刑法條全文：
中華民國刑法第三百三十九條(普通詐欺罪)
意圖為自己或第三人不法之所有，以詐術使人將本人或第三人之物交付者，處五年以
下有期徒刑、拘役或科或併科一千元以下罰金。
以前項方法得財產上不法之利益或使第三人得之者，亦同。
前二項之未遂犯罰之。


司法院資訊處製作；財團法人民間司法改革基金會備份。
